臺灣新竹地方法院民事裁定  
111年度監宣字第92號
                                    111年度家聲字第108號
聲  請  人  譚小華  



            陳新佳律師(法扶律師)

關  係  人  新竹市政府

法定代理人  林智堅  
關  係  人  財團法人新竹市天主教仁愛社會福利基金會

法定代理人  李克勉  
上列當事人間監護宣告等事件，本院裁定如下：
    主  文
本件移送臺灣苗栗地方法院。
    理  由
一、本件聲請意旨略以：聲請人譚小華因罹患思覺失調症，領有
    第1類及第7類重度身心障礙證明及低收入戶證明。聲請人譚
    小華目前由財團法人新竹市天主教仁愛社會福利基金會承接
    新竹市東區身心障礙者社區資源服務方案安置於慈祐醫院附
    設護理之家居住。又聲請人譚小華因罹患前述疾病，其精神
    及智識狀態存在無辨識能力之情事，且無法聚焦回答問題、
    欠缺與外界互動能力，堪認符合民法第14條第1項所定要件
    ，爰依法及民法第1111條、家事事件法第164條以下規定，
    聲請宣告其為受監護宣告人。倘審酌後認為聲請人譚小華致
    其為意思表示或受意思表示，或辨識其意思表示之能力，存
    在顯有不足之情事者，則請求依民法第15條之1為輔助之宣
    告。又聲請人譚小華父母雙亡、雖有手足（大哥及二哥），
    但大哥譚光旗已婚，有智能不足問題，聲請人譚小華所領取
    之社會補助相關帳戶均由大哥保管；二哥譚小光未婚，有酗
    酒惡習。長久以來二位哥哥對於聲請人譚小華照顧欠佳，且
    兄弟間關係疏離，堪認聲請人譚小華家庭支援系統薄弱，致
    無適當之最近親屬得為聲請人譚小華之監護人，爰請求選定
    關係人新竹市政府為聲請人譚小華之監護人，並指定關係人
    財團法人新竹市天主教仁愛社會福利基金會為會同開具財產
    清冊之人等語。另聲請人陳新佳律師係財團法人法律扶助基
    金會新竹分會准予扶助聲請人譚小華，向鈞院聲請監護宣告
    事件所指派之扶助律師。茲因聲請人譚小華因罹患思覺失調
    症並領有身心障礙證明，恐有致不能為意思表示或受意思表
    示，或不能辨識其意思表示之效果之情事，爰依法聲請選任
    陳新佳律師為聲請人譚小華之特別代理人等語。
二、按聲請監護宣告事件，專屬應受監護宣告之人或受監護宣告
    之人住所地或居所地法院管轄；無住所或居所者，得由法院
    認為適當之所在地法院管轄。法院受理家事事件之全部或一
    部不屬其管轄者，除當事人有管轄之合意外，應依聲請或依
    職權以裁定移送於其管轄法院，家事事件法第164條第1項第
    1款、第6條第1項前段分別定有明文。又監護及輔助之宣告
    ，其程序始於本人、配偶、四親等內之親屬、最近一年有同
    居事實之其他親屬、檢察官、主管機關或社會福利機構之「
    聲請」，而法院之准駁，亦係以「裁定」為之，民法第14條
    及家事事件審理細則法第137條均定有明文，故其性質上應
    屬家事非訟事件，而家事事件法第97條所準用之非訟事件法
    第3條規定「數法院俱有管轄權者，由受理在先之法院管轄
    之。但該法院得依聲請或依職權，以裁定將事件移送於認為
    適當之其他管轄法院」，故監護及輔助宣告事件，「有管轄
    權之法院」認事件由其他法院管轄較為適當時，亦得依聲請
    或依職權予以移轉「最適宜之法院」管轄。
三、次按依一定事實，足認以久住之意思，住於一定之地域者，
    即為設定其住所於該地，民法第20條第1項定有明文。又戶
    籍登記之處所固得資為推定住所之依據，惟倘有客觀之事證
    ，足認當事人已久無居住該原登記戶籍之地域者，即不得僅
    憑原戶籍登記之資料，一律解為其住所（最高法院93年台抗
    字第393號裁定同旨可參）。查聲請人譚小華戶籍雖登記為
    新竹市東區地區，此固有所提出之聲請人譚小華戶籍謄本附
    卷可稽，惟據聲請人陳新佳律師陳稱：聲請人譚小華現常住
    於苗栗縣○○鎮○○街00號慈祐醫院附設護理之家等語（見本院
    111年3月15日公務電話記錄），復依聲請狀所載聲請人譚小
    華目前安置在慈祐醫院附設護理之家及所提出聲請人譚小華
    之重度身心障礙證明、診斷證明書以觀，衡情聲請人譚小華
    之身心狀況應需長期住居於慈祐醫院附設護理之家內無訛，
    顯見聲請人譚小華現時之常住處所地應為住於苗栗縣○○鎮○○
    街00號慈祐醫院附設護理之家甚明，且可印證聲請人譚小華
    之戶籍地址實非其之實際上住居所，另考量其就近進行精神
    鑑定之便利及勞力、時間、費用之減省，以及聲請人陳新佳
    律師亦表明同意本件移轉至臺灣苗栗地方法院之意（見同上
    電話紀錄），是依前揭說明，本件應由臺灣苗栗地方法院管
    轄，以利當地法院實際鑑定相對人之精神狀況。玆聲請人譚
    小華誤向非其住居所之本院聲請，容有違誤，爰依職權將本
    件移送於該管轄法院。再者聲請人陳新佳律師係財團法人法
    律扶助基金會新竹分會依法律扶助法提供受監護宣告之人即
    聲請人譚小華之扶助律師，具公益性質，有法律上利害關係
    ，伊聲請為聲請人譚小華選任特別代理人事件，與上開聲請
    監護宣告事件兩者請求之基礎事實為相牽連，則類推適用家
    事事件法第105條所規範之意旨，自應移送合併裁判，俾統
    合處理，以兼顧聲請人譚小華最佳利益，且能增進程序經濟
    、節省司法資源，爰將上開兩者事件一併移送臺灣苗栗地方
    法院合併審理為妥。
四、依家事事件法第6條第1項，裁定如主文。
中　　華　　民　　國　　111 　年　　3 　　月　　16　　日
               家事法庭  法　　　官  林建鼎 
以上正本係照原本作成。
如對本裁定抗告，須於裁定送達後10日之不變期間內，向本院提
出抗告狀（需附繕本），並繳納抗告費新臺幣1,000元。
中　　華　　民　　國　　111 　年　　3 　　月　　16　　日
                         書　記　官　林毓青